【裁判字號】    98,訴,458
【裁判日期】    980525
【裁判案由】    違反毒品危害防制條例
【裁判全文】
臺灣屏東地方法院刑事判決               98年度訴字第458號
公  訴  人  臺灣屏東地方法院檢察署檢察官
被      告  甲○○
                    （現另案在臺灣高雄監獄執行）
上列被告因違反毒品危害防制條例案件，經檢察官提起公訴（98
年度毒偵字第224 號），被告於準備程序期日就被訴事實為有罪
之陳述，本院合議庭裁定由受命法官獨任進行簡式審判程序，判
決如下：
    主  文
甲○○施用第一級毒品，累犯，處有期徒刑拾月。
    事  實
一、甲○○前因(一)犯肅清煙毒條例案件，經臺灣高等法院高雄分
    院以86年度上訴字第742 號判決處有期徒刑3 年3 月，褫奪
    公權2 年確定；(二)犯懲治盜匪條例案件，經本院以86年度訴
    字第78號判決處有期徒刑3 年10月確定；(三)犯肅清煙毒條例
    案件，經本院以86年度訴字1033號判處有期徒刑3 年2 月，
    褫奪公權3 年確定。上開各罪經合併執行，於民國95年5 月
    17日因縮短刑期假釋出監，嗣因中華民國96年罪犯減刑條例
    施行，上開第(一)部分之罪視為減其宣告刑，並與上開第(二)部
    分之罪經臺灣高等法院高雄分院以97年度聲字第1651號裁定
    定其應執刑之刑為有期徒刑5 年，褫奪公權1 年確定，因已
    無殘刑可供執行，是於96年7 月16日即中華民國96年罪犯減
    刑條例生效施行日期滿執行完畢。
二、甲○○因犯施用毒品案件，經臺灣臺東地方法院以91年度毒
    聲字第150 號裁定令入勒戒處所施以觀察、勒戒，嗣因認有
    繼續施用毒品傾向，次經同院以91年度毒聲字第192 號裁定
    令入戒治處所施以強制戒治，又經同院以92年度毒聲字第97
    號裁定停止戒治，所餘期間付保護管束，後於92年8 月25日
    期滿未經撤銷停止戒治視為強制戒治執行完畢，並經臺灣臺
    東地方法院檢察署檢察官以92年度戒毒偵字第27號為不起訴
    處分確定。惟其於上開強制戒治執行完畢後5 年內，於96年
    間因犯施用毒品案件，經臺灣高雄地方法院以97年審訴字第
    1221號判決處有期徒刑7 月確定。
三、詎甲○○猶不知悔改，復基於施用第一級毒品海洛因之犯意
    ，於97年12月19日1 時許，在其屏東縣新園鄉○○路15號之
    住處，以將海洛因置入注射針筒內加水稀釋後持以注射其左
    鼠蹊部之方式，施用第一級毒品海洛因1 次，嗣因其另涉違
    反毒品危害防制條例案件遭通緝，於同日11時50分許，在上
    開地點為警查獲，復經警得其同意採尿送驗，因其尿液檢出
    嗎啡陽性反應，而悉上情。
四、案經屏東縣政府警察局東港分局報請臺灣屏東地方法院檢察
    署檢察官偵查起訴
    理  由
一、按除被告所犯為死刑、無期徒刑、最輕本刑為3 年以上有期
    徒刑之罪或高等法院管轄第一審案件者外，於法院行準備程
    序進行中，被告先就被訴事實為有罪之陳述時，審判長得告
    知被告簡式審判程序之旨，並聽取當事人、代理人、辯護人
    及輔佐人之意見後，裁定進行簡式審判程序，刑事訴訟法第
    273 條之1 第1 項定有明文，本件被告所為係犯死刑、無期
    徒刑、最輕本刑為3 年以上有期徒刑以外之罪，其於準備程
    序中就被訴事實為有罪之陳述，經法官告知簡式審判程序之
    旨，並聽取公訴人、被告之意見後，本院合議庭乃裁定由受
    命法官獨任進行簡式審判程序，合先敘明。又簡式審判程序
    之證據調查，不受刑事訴訟法第159 條第1 項、第161 條之
    2 、第161 條之3 、第163 條之1 及第164 條至第170 條規
    定之限制，刑事訴訟法第273 條之2 亦定有明文，故本件審
    理依該規定，亦排除嚴格證據調查，併予敘明。
二、上揭事實，業據被告甲○○於本院審理時坦承不諱（見本院
    審判筆錄第3 頁至第4 頁）。又被告經採尿送驗結果，確呈
    嗎啡陽性反應，此有臺灣檢驗科技股份有限公司於98年1 月
    6 日所出具之濫用藥物尿液檢驗報告與代號及真實姓名對照
    表各1 紙在卷可佐（以上見警卷第9 頁至第10頁）。此外，
    復有偵查報告書1 紙（見警卷第2 頁）及被告施用毒品注射
    位置之照片2 張（見警卷第17頁）存卷可佐，是被告上開自
    白核與事實相符，堪以採信。又按毒品危害防制條例於92年
    7 月9 日修正公布，自93年1 月9 日施行，其中第20條、第
    23 條 將施用毒品之刑事處遇程序，區分為「初犯」及「5
    年內再犯」、「5 年後再犯」。依其立法理由之說明：「初
    犯」，經觀察、勒戒或強制戒治後，應為不起訴處分或不付
    審理之裁定；經觀察、勒戒或強制戒治執行完畢釋放後，「
    5 年內再犯」者，因其再犯率甚高，原實施之觀察、勒戒及
    強制戒治既已無法收其實效，爰依法追訴或裁定交付審理。
    至於經觀察、勒戒或強制戒治執行完畢釋放後，「5 年後再
    犯」者，前所實施之觀察、勒戒或強制戒治已足以遮斷其施
    用毒品之毒癮，為期自新及協助其斷除毒癮，仍適用「初犯
    」規定，先經觀察、勒戒或強制戒治之程序。從而依修正後
    之規定，僅限於「初犯」及「5 年後再犯」二種情形，始應
    先經觀察、勒戒或強制戒治程序。倘被告於5 年內已再犯，
    經依法追訴處罰，縱其第3 次（或第3 次以上）再度施用毒
    品之時間，在初犯經觀察、勒戒或強制戒治執行完畢釋放5
    年以後，已不合於「5 年後再犯」之規定，且因已於「5 年
    內再犯」，顯見其再犯率甚高，原實施觀察、勒戒或強制戒
    治，已無法收其實效，即應依該條例第10條處罰，最高法院
    95年度第7 次刑事庭會議決議意旨可資參照。本件被告如事
    實欄第二部分所載，前因犯施用毒品案件，經臺灣臺東地方
    法院以91年度毒聲字第150 號裁定令入勒戒處所施以觀察、
    勒戒，嗣因認有繼續施用毒品傾向，次經同院以91年度毒聲
    字第192 號裁定令入戒治處所施以強制戒治，又經同院以92
    年度毒聲字第97號裁定停止戒治，所餘期間付保護管束，後
    於92年8 月25日期滿未經撤銷停止戒治視為強制戒治執行完
    畢，復於前開強制戒治執行完畢後5 年內，於96年間再犯施
    用毒品案件，經臺灣高雄地方法院以97年審訴字第1221號判
    決處有期徒刑7 月確定等情，有臺灣高等法院被告前案紀錄
    表、臺灣高雄地方法院97年度審訴字第1221號判決書影本及
    臺灣高雄地方法院檢察署檢察官97年度毒偵字第2221號起訴
    書影本各1 份附卷可按。則被告本件施用第一級毒品犯行，
    雖係在上開強制戒治執行完畢後5 年後所為，然被告在強制
    戒治執行完畢後5 年內曾有施用毒品犯罪之前科紀錄，縱被
    告本件施用毒品犯行之犯罪時間係在強制戒治執行完畢後5
    年後，揆諸上開決議意旨，仍得依法追訴、處罰。故本件事
    證明確，被告犯行洵堪認定，自應依法論科。
三、查海洛因係屬毒品危害防制條例第2 條第2 項第1 款所規定
    之第一級毒品，故核被告所為係犯毒品危害防制條例第10條
    第1 項之施用第一級毒品罪。被告非法持有第一級毒品海洛
    因之低度行為，已為其進而施用之高度行為所吸收，故不另
    論罪。又被告曾有如事實欄第一部分所示之論罪科刑執行情
    形，有上開前案紀錄表1 份存卷可查，其於有期徒刑執行完
    畢後，5 年以內故意再犯本件有期徒刑以上之施用第一級毒
    品罪，為累犯，應依刑法第47條第1 項規定加重其刑。爰審
    酌被告正值青壯，身體健全，竟不知謹慎自持而吸食毒品，
    且經觀察、勒戒及強制戒治後，仍再犯本件之罪，足見其毫
    無悔意，戒癮之意志力甚為薄弱，惟念及其施用毒品之犯行
    ，在本質上乃屬戕害自身身心健康之行為，且能坦承犯行，
    犯罪後之態度尚稱良好暨其智識程度、生活狀況等一切情狀
    ，量處如主文所示之刑，以資懲儆。
據上論斷，應依刑事訴訟法第273 條之1 第1 項、第299 條第1
項前段，毒品危害防制條例第10條第1 項，刑法第11條前段，第
47條第1 項，判決如主文。
本案經檢察官廖華君到庭執行職務
中    華    民    國    98    年    5     月    25    日
                  刑事第五庭    法  官  程士傑
以上正本證明與原本無異。
如不服本判決應於收受判決後10日內向本院提出上訴書狀，並應
敘述具體理由；其未敘述上訴理由者，應於上訴期間屆滿後20日
內向本院補提理由書（均須按他造當事人之人數附繕本）「切勿
逕送上級法院」。
中    華    民    國    98    年    5     月    25    日
                                書記官  孫秀桃
附錄論罪科刑法條：
毒品危害防制條例第10條第1 項
施用第一級毒品者，處 6 月以上 5 年以下有期徒刑。


司法院資訊處製作；財團法人民間司法改革基金會備份。
